【裁判字號】    95,聲,331
【裁判日期】    950525
【裁判案由】    聲請迴避
【裁判全文】
臺灣臺東地方法院刑事裁定               95年度聲字第331號
聲  請  人  甲○○
上列聲請人因本院94年度自字第4號公然侮辱等案件，聲請本院
法官迴避，本院裁定如下：
    主  文
聲請駁回。
    理  由
一、聲請意旨略以：
（一）被告甲○○分別於民國94年11月8日、18日，具狀提出移
      轉管轄聲請，然本案承辦法官均置之不理，亦未將卷宗及
      證物送交上級法院，有違常例，嗣被告委請臺中公理律師
      事務所，行文司法院、臺灣臺東地方法院政風室，始迫將
      本案送請臺灣高等法院花蓮分院裁定，承審法官與被告間
      已無信任心可言。
（二）於臺灣高等法院花蓮分院裁定審理期間，不待高分院裁定
      確定，竟擅自簽發拘票囑託臺灣臺中地方法院強制拘提被
      告甲○○到案，足徵承審法官已心存芥蒂，而挾怨報復，
      復經臺中公理律師事務所於95年4月12日行文請求撤銷上
      開違法不當之強制處分，仍置之不理，均難期審判之公正
      。
（三）本件告訴人傅聘鳳、方冠智，均居住臺東，於各界人際關
      係，有地利之便，所舉證人楊珍琪等3人，亦世居臺東，
      其等所委任之律師林長振律師，於臺東地區執業，多歷年
      所，與法官當有面誼，亦或可未知，被告甲○○勢單力薄
      ，凡此種種，疑點甚多，恐蒙受不白；據上論結，應認承
      辦法官於本案有先入為主偏見，執行職務有偏頗之虞，茲
      依刑事訴訟法第18、19、20條之規定，聲請法官迴避。
二、按當事人遇有推事（下均稱法官）有刑事訴訟法第17條以外
    情形，足認其執行職務有偏頗之虞者，得聲請法官迴避，刑
    事訴訟法第18條第2款固定有明文。惟查所謂「足認其執行
    職務有偏頗之虞者」，係指以一般通常之人所具有之合理觀
    點，對於該承辦法院能否為公平之裁判，均足產生懷疑；且
    此種懷疑之發生，存有其安全客觀之原因，而非僅出諸當事
    人自己主觀之判斷者，始足當之。至於訴訟上之指揮乃屬法
    院之職權，當事人之主張、聲請，在無礙於事實之確認以及
    法的解釋適用之範圍下，法院固得斟酌其請求以為訴訟之進
    行，但仍不得以此對當事人之有利與否，作為其將有不公平
    裁判之依據，更不得以此訴訟之進行與否而謂有偏頗之虞聲
    請法官迴避，最高法院79年度臺抗字第318號判例可資參照
    。
三、經查：
（一）移轉管轄，係直接上級法院，因有管轄權之法院具有法定
      情形，而將其所受理之案件移轉於原無管轄權之法院，使
      為審判之救濟方法，若受理訴訟之法院，依法本無管轄權
      ，即應為管轄錯誤之裁判，要不發生移轉管轄之問題，當
      事人自不得為移轉管轄之聲請，最高法院30年度聲字第21
      號判例可資參照。參諸94年度自字第4號公然侮辱案卷所
      附，本件聲請人所主張之移轉管轄事由，係以本院所受理
      94年度自字第4號公然侮辱案件，犯罪果若成立，被告即
      聲請人之住所地於臺中市，犯罪地亦於臺中市，本院應無
      管轄權為由，而聲請移轉云云。然查，上開聲請人所聲請
      移轉管轄事由，並非以本院有管轄權，然具法定事由，而
      需將所受理之94年度自字第4號案件，移轉於無管轄權之
      法院，尚與刑事訴訟法第10條之要件有違，亦即上開聲請
      人於94年度自字第4號案件中所聲請之移轉管轄事由，係
      屬有無管轄權問題，應待受理94年度自字第4號案件法官
      ，於審理過程中究明後，據以決定有無為管轄錯誤裁判之
      必要問題，故自無移請上級法院審理問題，是聲請人此部
      分陳述，尚有誤認。
（二）當事人聲請移轉管轄，刑事訴訟法上本無原法院應停止審
      判之明文，該法院於已有聲請後，仍予進行審判，自難指
      為違法，最高法院29年度上字第3553號判例可資參照。聲
      請人所聲請之移轉管轄事由，與刑事訴訟法第10條之要件
      有違，已如前述，且參諸上開判例意旨所示，縱有聲請移
      轉管轄意旨，亦無使原法院停止審判之效果，參以本院受
      理94年度自字第4號案件之承審法官，於聲請人經94年10
      月24日、95年2月24日合法送達通知仍未到庭，以無正當
      理由未到庭為由，囑託拘提聲請人等情，業據本院調取94
      年度自字第4號刑事卷查明屬實。雖聲請意旨認承審法官
      ，就上開強制處分作為違法不當，然聲請人於上開通知於
      94年11月23日、95年3月15日開庭之傳票合法送達後，均
      未陳明該次期日有何不能到庭之事由，是承審法官於合法
      傳訊聲請人2次後，其間並以電話通知聲請人1次，始拘提
      聲請人，要屬訴訟上之指揮，並無違誤可言，實難僅因其
      曾拘提聲請人即認承審之法官有何偏頗之虞。
（三）揆諸前開最高法院判例意旨，聲請人以94年度自字第4號
      承審法官案件之進行方式為由聲請法官迴避，尚屬無據；
      此外，聲請人並未提出任何具體之事證足認承審法官審理
      前述案件有偏頗之虞，尚難僅憑聲請人對於法官調查證據
      方法、及進行程序之主觀認定，即推論承審法官於執行職
      務有偏頗之虞，亦無具體事實足認承審之連法官與該案之
      自訴人、自訴人之委任律師等人有何故舊親交而足認其執
      行職務有偏頗之虞等情事，自不得遽以連法官執行職務有
      偏頗之虞而將為不公平裁判為由，聲請迴避。綜上所述，
      本件聲請人之聲請，核無理由，應予駁回。
四、據上論斷，應依刑事訴訟法第21條第1項前段，裁定如主文
    。
中    華    民    國    95    年    5     月    25    日
                  刑事第一庭    審判長法  官 陳中和
                                      法  官 詹慶堂
                                      法  官 呂煜仁
以上正本證明與原本無異。
如不服本裁定，應於裁定送達後5日內向本院提出抗告狀（須附
繕本）。
「切勿逕送上級法院」
                                      書記官 王希文
中    華    民    國    95    年    5     月    25    日


司法院資訊處製作；財團法人民間司法改革基金會備份。
